臺灣臺南地方法院民事判決　九十一年度訴字第一二三號
　　原　　　告　甲　○　○
　　被　　　告　嘉益工業股份有限公司
　　法定代理人　丙　○　○
　　複　代理人　乙　○　○
右當事人間請求債務不履行損害賠償事件，本院判決如左：
    主      文
被告應給付原告新台幣壹佰貳拾萬元，及自民國九十一年一月十六日起至清償日止，
按週年利率百分之五計算之利息。
訴訟費用由被告負擔。
本判決於原告以新台幣肆拾萬元為被告供擔保後，得假執行。但被告如於假執行程序
實施前，以新台幣壹佰貳拾萬元為原告預供擔保，得免為假執行。
    事實及理由
一、本件原告起訴主張：被告公司於民國（下同）八十七年間因公司現金增資發行新
    股，為維持股價，乃商請原告及訴外人李麗屏購買被告公司股票，雙方約定由原
    告及訴外人李麗屏於新台幣（下同）一億五千萬元之範圍內（原告係出資六千九
    百三十三萬四千二百元），以現金增資承銷價每股十一．七元購買被告公司股票
    ，並不得於現金增資繳款日（即八十八年四月五日）前將所購賣出，而被告公司
    則於交割完成日給付原告暨訴外人李麗屏股票成交價與現金增資承銷價之差額暨
    手續費，且被告公司需補償原告及訴外人李麗屏自購買日起至現金增資繳款截止
    日止，按年息百分之十二計算之利息，又原告、李麗屏於現金繳款日三個月內賣
    出上開被告公司之股票，被告公司負責按總平均價計算補足其間之差額，並加計
    利息（以年息百分之十二計算）、賣出手續費暨證券交易所得稅。嗣被告公司於
    現金增資繳款日屆至後，一再要求原告暫緩出售上開股票，以免影響被告公司股
    票價格，是以，兩造乃於八十八年七月五日再簽立協議書，將原協議書所定原告
    得處理（售出）股票之時期延長至三個月後，惟延長之期日屆至後，被告公司又
    以各種理由要求原告暫勿出售前揭股票，原告初始允其所請未將股票售出，嗣後
    原告迫於無奈（被告公司早已違反協議書之約定，為可歸責於被告公司之事由）
    而分別於八十九年八月廿八日、廿九日、三十一日、同年九月一日、二日將上揭
    原告所購買之股票全數賣出，經核算結果（出資扣除賣價後）損失五千四百十萬
    五千三百三十元（計算式詳如附表所示）。其後兩造於九十年一月間又進行協議
    ，被告公司同意就原告之損失一億二千八百八十萬五千三百九十元，先給付原告
    二千萬元，其餘之一億零八百八十萬五千三百九十元則自九十二年六月起至九十
    四年六月止，分五期清償，惟嗣後被告公司又以無法處理為由並未簽署該協議書
    ，為此，爰就損失額中一部分即一百二十萬元先行訴請被告給付等語。並聲明：
    （一）被告應給付原告一百二十萬元，及自起訴狀繕本送達之翌日起至清償日止
    ，按年息百分之五計算之利息。（二）願供擔保，請准宣告假執行。
二、被告則以：被告公司並未曾與原告簽訂股票買賣協議書，而原告所提出之系爭協
    議書，係由被告公司之法定代理人陳仙機以個人名義所簽立，且依八十七年十一
    月廿六日之系爭協議書約定：「乙方（即原告）同意在股票市場承購甲方所賣出
    嘉益公司股票，金額共計一億五千萬元（甲方所售出股票包含其相關人在內）」
    等內容，依此旨意，亦足以辨識該契約之當事人係以股東為交易之對象，而被告
    則限於當時公司法之規範，除特別規定而可取得自己公司之股票外，無從將股票
    出售予原告，可見該協議書之當事人並非被告；況原告所提出之系爭協議書上，
    並無被告之公司章，以其形式上而言，該協議書之甲方自應係訴外人陳仙機個人
    ，而非訴外人陳仙機代理被告公司所為等語資為抗辯，並聲明：（一）原告之訴
    及假執行之聲請均駁回。（二）如受不利之判決，被告願供擔保請准免為假執行
    。
三、經查，被告公司之法定代理人陳仙機於八十七年十一月間與原告及訴外人李麗屏
    達成協議，內容為「一、乙方（即原告、訴外人李麗屏）同意在股票市場承購甲
    方所賣出嘉益公司股票，金額共計壹億伍仟萬元（甲方所售出股票包含相關人在
    內）。二、甲、乙雙方協議甲方轉讓給乙方價格為現金增資承銷價，每股十一‧
    七元，甲方必需於交割完成日付款給乙方股票成交價與現金增資承銷價的差額與
    買進手續費。三、甲方需補償乙方自購買日起至現金增資繳款截止日的利息，按
    年息十二％計算。四、乙方所承購的股票必需遵守雙方約定，不得於現金增資繳
    款期限未到時賣出持股。五、乙方於現金繳款期限截止日三個月內賣出持股，若
    有損失，由甲方補足差額，按總平均價計算，並加計利息年息十二％，與賣出手
    續費和證交稅。六、乙方所買進與賣出成交單需送一份與甲方。」原告亦依約購
    入被告公司之股票共六千九百三十三萬四千二百元；嗣於八十八年七月五日，雙
    方又另行簽立協議書，約定「茲因甲乙雙方協議合約屆期已滿，雙方另議處理條
    款如下：一、應甲方要求乙方同意協議書到期日起再延長三個月。二、甲方於股
    票售出後應先補足增資繳款截止日起八十八年四月六日至延長處理期限日止之利
    息給乙方（按年息百分之十二計算）。三、屆時乙方如賣出持股，若有獲利甲乙
    雙方平均分配各得一半，若有損失由甲方補足差額（按總平均計算）與賣出手續
    費和證交稅。四、其於（餘）約定比照原協議書。備註：１、增資繳款日八十八
    年四月五日。２、原處理期限八十八年四月五日至八十八年七月五日。３、延長
    處理期限八十八年七月五日至八十八年十月五日。」其後原告分別於八十九年八
    月二十八日、二十九日、三十一日及八十九年九月一日、二日，將其前開所購入
    之被告公司股票出售，致原告受有五千四百十萬五千三百三十元之損失（計算方
    式詳如附表所示）等情，為兩造所不爭，並有協議書二張、合併買賣報告書暨交
    割憑單三張在卷可稽，復經證人即被告公司前法定代理人陳仙機與該協議書當事
    人之一李麗屏到庭證稱屬實，堪認為真實。原告復主張系爭協議書之當事人即甲
    方為被告公司，並非訴外人陳仙機個人，惟被告則執前開情詞置辯，是本件兩造
　　爭執之點厥為系爭契約之當事人為何人？即陳仙機是以被告公司法定代理人之身
    分或以個人身分與原告訂立該協議書？
四、按有權代表公司之人與第三人訂立契約時，只須表明代表公司之意旨而為，即生
    效力，並不以加蓋公司之印章為必要（最高法院八十七年度台上字第八０一號判
    決參照）。經查：
    （一）系爭八十八年七月五日之協議書上，雖未蓋用被告之公司章，惟該協議書
          上之開頭已載明立合約書人係為「嘉益工業股份有限公司董事長陳仙機（
          簡稱甲方）、甲○○李麗屏（簡稱乙方）」，且協議書末尾之簽署欄「立
          合約人甲方」亦係載明「嘉益工業股份有限公司董事長陳仙機」，揆諸前
          揭說明，加蓋公司之印章與否既非認定被告公司是否為系爭契約當事人之
          依據，而訴外人陳仙機於該協議書上又已明白表示其係以公司法定代理人
          之身分簽立，核與證人即系爭協議書之當事人之一李麗屏及草擬系爭協議
          書者武維國到庭分別證稱：「（當初跟陳仙機談陳仙機是以個人身分或是
          代表公司？）我認為陳仙機是以公司名義跟我們談，因為他當時是公司的
          董事長，為了維護公司的股價，才跟我們談。（陳仙機有無提及以公司代
          表人身分跟你們談？）他都沒有講。因為他當時是嘉益工業股份有限公司
          的董事長，而且他要挽救公司的股價，還有我拿協議書給他簽的時候，他
          也沒有意見簽了，所以我才認為他是以公司的名義跟我們簽約。」、「（
          陳仙機當時以何名義跟甲○○談？）他並沒有明講，可是因為他是要炒高
          公司的股票，所以我們認為他是以公司的代表人的名義在談。簽約的時候
          也都註明嘉益工業股份有限公司。」等語相符，是原告主張系爭協議書之
          當事人為被告，而非訴外人陳仙機，應堪採信。
    （二）至證人陳仙機雖到庭證稱：「（簽協議書時是以個人身分或是公司代表人
          簽約？）我是以個人身分簽的。可能是當時要現金增資，我沒有錢，所以
          我拜託原告進去買，以免得拉低現金增資的股價。：：（如果是以個人來
          賣，為何二份合約書要以公司名稱？）當初並不是兩造協議協議書的內容
          ，是原告寫好給我以後，我覺得沒有問題我才簽名的。我想是好朋友，所
          以他寫公司名稱，我也沒有意見。」等語，惟如前所述，系爭協議上既已
          載明立合約人為「嘉益工業股份有限公司」，而非訴外人陳仙機個人，訴
          外人陳仙機簽立該協議書時，就該記載既無意見而簽立，自應足令原告信
          任訴外人陳仙機係以公司法定代理人身分訂立該協議書，是被告辯稱其並
          契約之當事人，尚無所憑。
    （三）又觀諸系爭協議書之目的，應係被告公司於辦理現金增資發行新股時，由
          原告進入股票公開市場購買訴外人陳仙機與「相關人」之股票，以維持被
          告公司股價之方式，促成被告公司現金增資發行新股案之順利完成，則原
          告所購入之股票既非僅限於訴外人陳仙機個人所出售之股票，而契約當事
          人若非被告公司，訴外人陳仙機又何須為他人負擔此責任？況被告公司自
          八十七年十一月起至八十八年五月止之董事長陳仙機、董事丙○○、董事
          陳進郎、董事陳進益、董事黃禮輝、監察人蘇應雄所持有之股票數，於該
          段時間內均未有賣出之紀錄，有原告提出之查詢資料在卷可稽，此亦為被
          告所不爭，則訴外人陳仙機既未利用被告公司股價上昇之際出售其個人持
          有之股票，則原告進入股票公開市場購入被告公司之股票，於訴外人陳仙
          機個人又有何利益可言？
    （四）綜上，系爭協議書上既已載明立合約人為被告公司，而非訴外人陳仙機個
          人，且該協議書之目的又係為順利完成被告公司之現金增資發行新股案，
          自不能僅因該協議書上漏未蓋用被告公司印章，遽認該契約之當事人為訴
          外人陳仙機，是原告主張被告公司為系爭契約之當事人，依據契約之法律
          關係，請求被告先賠償其部分損害即一百二十萬元，及自起訴狀繕本送達
          翌日即九十一年一月十六日起之法定遲延利息，為有理由，應予准許。又
          兩造陳明願供擔保請為宣告假執行或免為假執行，經核均與規定相符，爰
          分別酌定相當之擔保金額予以宣告。
五、結論：原告之訴為有理由，依民事訴訟法第七十八條、第三百九十條第二項、第
    三百九十二條，判決如主文。
中　　　華　　　民　　　國　　九十一　　年　　　七　　月　　　三十一　　日
　　　　　　　　　　　　　　　　　 臺灣臺南地方法院民事第二庭
~B法　　　官　洪　碧　雀
右為正本係照原本作成。
如對本判決上訴，須於判決送達後二十日內向本院提出上訴狀。
中　　　華　　　民　　　國　　九十一　　年　　　七　　月　　　三十一　　日
~B法院書記官　顏　惠　華
